臺灣高雄地方法院民事判決　　　　　 　93年度重訴字第391號
原　　　告　國防部海軍總司令部
法定代理人　子○○
訴訟代理人　黃宏綱律師
　　　　　　呂富田律師
被　　　告　丙○○
　　　　　　甲○○
　　　　　　壬○○
　　　　　　乙○○
　　　　　　辛○○
訴訟代理人　己○○
被　　　告　庚○○
　　　　　　癸○○
被　　　告　丁○○
被　　　告　戊○○
右二人共同
訴訟代理人　黃祖裕律師
當事人間返還土地等事件，本院於民國94年8 月18日言詞辯論終
結，判決如下：
    主  文
、被告丙○○應將坐落高雄縣鳳山市○○段1243號土地內，如
    附圖所示A 部分面積651 平方公尺、B1部分面積15平方公尺
    ，及同段1243-61 號土地內如附圖所示A1部分面積1 平方公
    尺、Ｂ部分面積760 平方公尺上之地上物拆（清）除，將土
    地交還予原告；並應給付原告新台幣壹佰拾萬伍仟柒佰零
    伍元，及自民國93年9 月7 日起至清償日止，按週年利率5%
    計算之利息；並自民國93年7 月29日起至交還上開土地日止
    ，按每日以新台幣柒佰壹拾伍元計算之損害金。
、被告甲○○應將坐落於高雄縣鳳山市○○段0000-000號土地
    內，如附圖所示C 部分面積1,666 平方公尺、同段0000-000
    號土地內，如附圖所示C1部分面積34平方公尺、同段0000-0
    00地號土地內如附圖所示C2部分面積239 平方公尺、同段00
    00 -000 地號土地內，如附圖所示C3部分面積60平方公尺及
    同段0000-000地號土地內，如附圖所示C4部分面積106 平方
    公尺上之地上物拆（清）除，將土地交還予原告；並應給付
    原告新台幣壹佰玖拾貳萬陸仟零柒拾伍元，及自民國93 年9
    月7 日起至清償日止，按週年利率5%計算之利息；並自民國
    93年7 月29日起至交還土地日止，按日以新台幣壹仟零伍拾
    伍元計算之損害金。
、被告壬○○應將坐落高雄縣鳳山市○○段0000-000地號土地
    內，如附圖所示D 部分面積3,701 平方公尺、同段0000-000
    號土地內，如附圖所示D1部分面積133 平方公尺、同段0000
    -000地號土地內，如附圖所示D2部分面積399 平方公尺、同
    段0000-000地號土地內，如附圖所示D3部分面積451 平方公
    尺，同段0000-000號土地內，如附圖所示D4部分面積319 平
    方公尺、同段0000-000地號土地內，如附圖所示D5部分面積
    221 平方公尺及同段0000-000地號土地內，如附圖所示D6部
    分面積31平方公尺上之地上物拆（清）除，將土地交還予原
    告；並應給付原告新台幣肆佰捌拾萬捌仟佰貳拾伍元，及
    自民國94年1 月14日起至清償日止，按週年利率5%計算之利
    息；並自民國94年1 月14日起至交還土地之日止，按每日以
    新台幣貳仟陸佰伍拾柒元計算之損害金。
、被告乙○○應將坐落高雄縣鳳山市○○段0000-000地號土地
    內，如附圖所示E 部分面積7,476 平方公尺、同段0000-000
    地號土地內，如附圖所示E1部分面積1,836 平方公尺、同段
    0000 -000 地號土地內，如附圖所示E2部分面積1 平方公尺
    、同段0000-000地號土地內，如附圖所示E3部分面積2,733
    平方公尺上之地上物拆（清）除，將土地交還予原告，並應
    給付原告新台幣壹仟壹佰零貳萬貳仟零玖拾元，及自民國93
    年9 月7 日起至清償日止，按週年利率5%計算之利息；並自
    民國93年7 月29日起至交還土地日止，按每日以新台幣陸仟
    零肆拾元計算之損害金。
、被告辛○○應給付原告新台幣壹拾捌萬仟柒佰拾貳元，
    及自民國93年9 月9 日起至清償日止，按週年利率5%計算之
    利息。
、被告庚○○應將坐落高雄縣鳳山市○○段0000-000地號土地
    內，如附圖所示F 部分面積251 平方公尺土地之地上物清（
    拆）除，將土地交還予原告；並應給付原告肆萬伍仟玖佰
    拾元，及自民國94年1 月17日起至清償日止，按週年利率
    5%計算之利息；並自民國94年1 月17日起至交還土地之日止
    ，按日以新台幣壹佰貳拾陸元計算之損害金。
、被告癸○○應將坐落高雄縣鳳山市○○段0000-000地號土地
    內，如附圖所示G 部分面積886 平方公尺土地上之地上物拆
    （清）除，將土地交還予原告；並應給付原告新台幣捌拾壹
    萬零陸佰玖拾元，及自民國94年6 月1 日起至清償日止，按
    週年利率5%計算之利息；並自民國94年6 月1 日起至交還土
    地之日止，按每日以新台幣肆佰肆拾肆元計算之損害金。
、被告丁○○應將坐落高雄縣鳳山市○○段0000-000地號土地
    上，如附圖所示H 部分面積1.102 平方公尺、如附圖所示H1
    部分面積54平方公尺、如附圖所示H2部分面積76平方公尺、
    同地號土地內如附圖所示H3部分面積36平方公尺、如附圖所
    示H4部分面積53平方公尺及同段I 部分面積1,903 平方公尺
    土地上之地上物拆（清）除，將土地交還予原告；並應給付
    原告新台幣貳佰玖拾肆萬玖仟玖佰陸拾元，及自民國93年9
    月7 日起至清償日止，按週年利率5%計算之利息；並自民國
    93 年7月29日起至交還上開土地之日止，按日以新台幣壹仟
    陸佰壹拾陸元計算之損害金。
、被告戊○○應將坐落高雄縣鳳山市○○段0000-000地號土地
    內，如附圖所示Ｊ部分面積3,329 平方公尺土地上之地上物
    拆（清）除，將土地交還予原告；並應給付原告新台幣佰
    零肆萬陸仟零拾伍元，及自民國93年9 月7 日起至清償日
    止，按週年利率5%計算之利息；並自民國93年7 月29日起至
    交還土地日止，按每日以新台幣壹仟陸佰陸拾玖元計算之損
    害金。
原告其餘之訴駁回。
訴訟費用由被告丙○○負擔5%、被告甲○○負擔7%、被告壬○○
負擔18% 、被告乙○○負擔41% 、被告辛○○、庚○○各負擔1%
、被告癸○○負擔3%、被告丁○○負擔11% 、被告戊○○負擔
11% ，餘由原告負擔。
本判決第項得假執行。
本判決原告勝訴部分，於原告分別以新台幣捌佰玖拾玖萬元為被
告丙○○、以新台幣壹仟佰貳拾陸萬壹仟伍佰元為被告甲○○
、以新台幣仟佰壹拾萬陸仟伍佰元為被告壬○○，以新台幣
柒仟伍佰捌拾捌萬玖仟捌佰元為被告乙○○，以新台幣壹佰伍拾
捌萬壹仟佰元為被告庚○○，以新台幣伍佰伍拾捌萬壹仟捌佰
元為被告癸○○，以新台幣貳仟零拾壹萬壹仟貳佰元為被告丁○○，以新台幣貳仟零玖拾柒萬貳仟柒佰元為被告戊○○供擔保
後，得假執行。但被告丁○○如以新台幣陸仟柒佰柒拾萬肆仟元
，被告戊○○如以新台幣陸仟玖佰玖拾萬玖仟元為原告預供擔保
後，得免為假執行。
原告其餘假執行之聲請駁回。
    事實及理由
甲、程序方面
一、按當事人喪失訴訟能力或法定代理人死亡或其代理權消滅者
    ，訴訟程序在有法定代理人或取得訴訟能力之本人，承受其
    訴訟以前當然停止，民事訴訟法第170 條定有明文。又該條
    所定之承受訴訟人，於得為承受時，應即為承受之聲明，同
    法第175 條第1 項亦規定甚詳。本件原告法定代理人原為苗
    永慶，嗣於審理中變更為子○○並由其聲明承受訴訟，有國
    防部（94）人令職字第34號人事命令在卷可佐，經核與前開
    規定相符，是其聲明承受訴訟，即屬適法。
二、按，訴狀送達後，原告不得將原訴變更或追加他訴。但擴張
    或減縮應受判決事項之聲明者，及被告於訴之變更追加無異
    議而為本案之言詞辯論者，不在此限，民事訴訟法第255 條
    第1項第3款及第2項分別定有明文。原告起訴時聲明請求：
(一)、被告丙○○應將坐落高雄縣鳳山市○○段1243、1243-61 號
    土地內，如附圖所示A部分面積748平方公尺、B部分面積758
    平方公尺上之地上物拆（清）除，將土地交還原告；並應給
    付原告新台幣（下同）787,305 元，及自民國93年9 月7 日
    起至清償日止，按週年利率5%計算之利息；並自93年7 月29
    日起至交還土地日止，按每日以1,192元計算之損害金。
(二)、被告甲○○應將坐落於高雄縣鳳山市○○段0000-000、0000
    -000、0000-000號土地內，如附圖所示C 部分面積2,032 平
    方公尺土地上之地上物拆（清）除，將土地交還原告；並應
    給付原告6,197,700 元，及自93年9 月7 日起至清償日止，
    按週年利率5%計算之利息；並自93年7 月29日起至交還土地
    日止，按每日以3,393 元計算之損害金。
(三)、被告高天賜應將坐落高雄縣鳳山市○○段0000-000、0000-0
    00、0000-000地號土地內，如附圖所示D 部分面積5,111 平
    方公尺上之地上物拆（清）除，將土地交還予原告；並應給
    付原告15,589,150元，及自93年9 月7 日起至清償日止，按
    週年利率5%計算之利息；並自93年7 月29日起至交還土地之
    日止，按每日以8,542 元計算之損害金。
(四)、被告乙○○應將坐落高雄縣鳳山市○○段0000-000、0000-0
    00、0000-000地號土地上，如附圖所示E 部分所示面積11,
    467 平方公尺土地上之地上物拆（清除），將土地交還予原
    告；並應給付原告34,974,300元，及自93年9 月7 日起至清
    償日止，按週年利率5%計算之利息；並自93年7 月29日起至
    交還土地日止，按每日以19,164 元計算之損害金。
(五)、被告辛○○應將坐落高雄縣鳳山市○○段0000-000地號土地
    內，如附圖所示F 部分面積295 平方公尺土地之地上物拆（
    清）除，將土地交還原告；並應給付原告899,725 元，及自
    93 年9月9 日起至清償日止，按週年利率5%計算之利息；並
    自93年7 月29日起至交還土地日止，按每日以493 計算之損
    害金。
(六)、被告丁○○應將坐落高雄縣鳳山市○○段0000-000地號土地
    內，如附圖所示H 部分及I 部分面積3,187 平方公尺之地上
    物拆（清）除，將土地交還原告；且應給付原告9,719,950
    元，及自93年9 月7 日起至清償日止，按週年利率5%計算之
    利息；並自93年7 月29日起至交還土地日止，按每日以5,
    326 元計算之損害金。
(七)、被告戊○○應將坐落高雄縣鳳山市○○段0000-000地號土地
    內，如附圖所示Ｊ部分面積3,650 平方公尺土地上之地上物
    拆（清）除，將土地交還原告；並應給付原告11,132,500元
    ，及自93年9 月7 日起至清償日止，按週年利率5%計算之利
    息；並自93年7 月29日起至交還土地日止，按每日以6,100
    元計算之損害金。
    嗣於起訴狀繕本送達後，追加對庚○○、癸○○（Ｚ0000000
    00）起訴，另就上開訴之聲明分別擴張及變更為：
(一)、被告丙○○應將坐落高雄縣鳳山市○○段1243號土地內，如
    附圖所示A 部分面積651 平方公尺、B1部分面積15平方公尺
    ，及同段1243-61 號土地內如附圖所示A1部分面積1 平方公
    尺、Ｂ部分面積760 平方公尺土地之地上物拆（清）除，將
    土地交還予原告；並應給付原告4,352,625 元，及自93年9
    月7 日起至清償日止，按週年利率5%計算之利息；並自93年
    7 月29日起至交還上開土地日止，按每日以2,385 元計算之
    損害金。
(二)、被告甲○○應將坐落於高雄縣鳳山市○○段0000-000號土地
    內，如附圖所示C 部分面積1,666 平方公尺、同段0000-000
    號土地內，如附圖所示C1部分面積34平方公尺、同段0000-0
    00地號土地內如附圖所示C2部分面積239 平方公尺、同段00
    00 -000 地號土地內，如附圖所示C3部分面積60平方公尺及
    同段0000-000地號土地內，如附圖所示C4部分面積106 平方
    公尺土地上之地上物拆（清）除，將土地交還予原告；並應
    給付原告6,420,350 元，及自93年9 月7 日起至清償日止，
    按週年利率5%計算之利息；並自93年7 月29日起至交還土地
    日止，按日以3,518元計算之損害金。
(三)、被告壬○○應將坐落高雄縣鳳山市○○段0000-000地號土地
    內，如附圖所示D 部分面積3,701 平方公尺、同段0000-000
    號土地內，如附圖所示D1部分面積133 平方公尺、同段0000
    -000地號土地內，如附圖所示D2部分面積399 平方公尺、同
    段0000-000地號土地內，如附圖所示D3部分面積451 平方公
    尺，同段0000-000號土地內，如附圖所示D4部分面積319 平
    方公尺、同段0000-000地號土地內，如附圖所示D5部分面積
    221 平方公尺及同段0000-000地號土地內，如附圖所示D6部
    分面積31平方公尺上之地上物拆（清）除，將土地交還予原
    告；並應給付原告16,027,150元，及自94年1 月14日起至清
    償日止，按週年利率5%計算之利息；並自93年7 月29日起至
    交還土地之日止，按每日以8,782元計算之損害金。
(四)、被告乙○○應將坐落高雄縣鳳山市○○段0000-000地號土地
    內，如附圖所示E 部分面積7,476 平方公尺、同段0000-000
    地號土地內，如附圖所示E1部分面積1,836 平方公尺、同段
    0000-000地號土地內，如附圖所示E2部分面積1 平方公尺、
    同段0000-000地號土地內，如附圖所示E3部分面積2,733 平
    方公尺上之地上物拆（清）除，將土地交還予原告，並應給
    付原告新台幣36,740,900元，及自民國93年9 月7 日起清償
    日止，按週年利率5%計算之利息；並自93年7 月29日起至交
    還土地日止，按每日以20,132 元計算之損害金。
(五)、被告辛○○應給付原告612,440 元，及自93年9 月9 日起至
    清償日止，按週年利率5%計算之利息。
(六)、被告庚○○應將坐落高雄縣鳳山市○○段0000-000地號土地
    內，如附圖所示F 部分面積251 平方公尺土地之地上物清（
    拆）除，將土地交還予原告；並應給付原告153,110 元，及
    自94年1 月17日起至清償日止，按週年利率5%計算之利息；
    並自94年1 月17日起至交還土地之日止，按日以新台幣419
    元計算之損害金。
(七)、被告癸○○應將坐落高雄縣鳳山市○○段0000-000地號土地
    內，如附圖所示G 部分面積886 平方公尺土地上之地上物拆
    （清）除，將土地交還予原告；並應給付原告2,702,825 元
    ，及自94年6 月1 日起至清償日止，按週年利率5%計算之利
    息；並自94年6 月1 日起至交還土地之日止，按每日以1,48
    1 元計算之損害金。
(八)、被告丁○○應將坐落高雄縣鳳山市○○段0000-000地號土地
    上，如附圖所示H 部分面積1,102 平方公尺、如附圖所示H1
    部分面積54平方公尺、如附圖所示H2部分面積76平方公尺、
    同地號土地內如附圖所示H3部分面積36平方公尺、如附圖所
    示H4部分面積53平方公尺及同段I 部分面積1,903 平方公尺
    上之地上物拆（清）除，將土地交還予原告；並應給付原告
    9,833,100 元，及自93年9 月7 日起至清償日止，按週年利
    率5%計算之利息；並自93年7 月29日起至交還上開土地之日
    止，按日以5,388 元計算之損害金。
(九)、被告戊○○應將坐落高雄縣鳳山市○○段0000-000地號土地
    內，如附圖所示Ｊ部分面積3,329 平方公尺上之地上物拆（
    清）除，將土地交還予原告；並應給付原告10,154,300元，
    及自93年9 月7 日起至清償日止，按週年利率5%計算之利息
    ；並自93年7 月29日起至交還土地日止，按每日以5,564 元
    計算之損害金。
    被告庚○○、癸○○對原告所為訴之追加；另被告甲○○、
    乙○○、壬○○、辛○○、丁○○、戊○○對原告所為訴之
    變更，均無異議，並為本案之言詞辯論，揆諸前開法條所示
    ，自應准許，合先敘明。
乙、實體方面：
一、原告主張：
(一)、坐落高雄縣鳳山市○○段1243、1243-61 、0000-000、0000
    -000、0000-000、0000-000、0000-000、0000-000、0000-0
    00、0000-000地號（下稱系爭土地）之土地，為中華民國所
    有，原告為管理機關，被告丙○○、甲○○、壬○○、乙○○、辛○○、庚○○、癸○○、丁○○及戊○○等人均未與
    原告訂立租賃契約，亦未繳納租金，竟未經原告允許擅自在
    如附圖所示A 至I 部分土地上種植農作物、堆放模板或搭蓋
    地上建物，而排除原告使用收益之權能，嗣履催被告等人自
    行拆遷，仍不置理，爰依民法第767 條之規定，請求被告分
    別將所占有各如變更後訴之聲明及附圖所示之土地上之地上
    物拆（清）除，將土地返還予原告。
(二)、被告等人分別占有原告所管理之上開土地，並無法律上之原
    因，而享有相當於租金之利益，致原告受損害，原告自得依
    民法第179 條不當得利之法律關係，請求被告等人返還所受
    之利益。而系爭1243等10筆土地，自86年7 月28日起至起訴
    之日止之申報地價均為6,100 元，依土地法第105 條準用同
    法第97條：「城市地方房屋之租金，以不超過土地及其建築
    物申報總價額年息10% 為限」之規定，原告請求依被告各占
    有之土地經實測後如附表所示之面積，按土地申報地價計算
    之總價額按年息10% 計算不當得利之金額。又原告僅請求自
    起訴之日（即被告丙○○、甲○○、乙○○、辛○○、丁○○、戊○○自93年7 月29日起；被告壬○○自94年1 月14日
    起；被告庚○○自94年1 月17日起；被告癸○○自94年6 月
    1 日起）往前追溯（被告丙○○、甲○○、乙○○、壬○○
    、癸○○、丁○○、戊○○前5 年；被告辛○○前4 年；被
    告庚○○前1 年）計算如前開追加或變更後訴之聲明所示之
    金額，作為相當租金之不當得利；並請求被告等人應分別按
    變更後訴之聲明所示起訴之日起至返還土地之日止，按日給
    付依法定租金計算之數額；並陳明願供擔保，請准為假執行
    之宣告。
二、被告之抗辯：被告全體均聲明駁回原告之訴，並分別陳稱：
(一)、被告丙○○：伊係見原告並未使用土地所以才佔用，經原告
    通知返還占有之土地後，即未使用，伊同意原告取回土地，
    但原告請求相當於租金之數額過高。
(二)、被告甲○○：伊使用土地已有25年以上，所占用之土地經原
    告通知後已於93年4 月間終止占有，伊願意將所占有之土地
    返還予原告，原告請求相當於租金之數額過高。
(四)、被告乙○○：伊已使用30餘年，經原告通知後就已不再使用
    ，伊願意將土地返還予原告，原告請求相當於租金之數額過
    高。
(五)、被告辛○○：伊已80餘歲並長期臥病在床，不可能占有原告
    之土地。
(六)、被告庚○○：伊住在附近，發現如附圖F 部分土地長滿雜草
    ，才在92年6 月整地種植水芋頭，伊願意無條件返還土地予
    原告，原告請求相當於租金之數額過高。
(七)、被告癸○○：伊於72年間占有如附圖所示G 部分土地擺設盆
    景，大約於91年間才加蓋圍牆，偶而伊太太會去種植農作物
    ，當初是原告所屬營產管理所同意伊使用，並非無權占有，
    原告請求相當於租金之數額過高。
(八)、被告丁○○及戊○○：伊均願意將占有之土地返還予原告，
    但原告請求依法定租金計算不當得利之利益，尚嫌過高，故
    請求依渠等實際種植稻作獲取之利益計算，始謂合理。況原
    告長期放任土地閒置，對土地之經濟利用亦有妨礙，而與有
    過失，如受不利判決，願供擔保請准免為假執行之宣告。
三、兩造不爭執之事實：
(一)、系爭土地為原告所管理之國有土地，被告等人（被告辛○○
    除外，理由詳後述）分別占有系爭土地上如附圖所示A 至I
    等土地，供種植農作物、堆放模板使用；另被告丁○○利用
    附圖H1、H2、H3、H4部分土地搭建鐵皮屋、棚架（位置及面
    積均詳如附圖附表所示）之事實，為兩造所不爭執，並有原
    告提出之系爭土地登記謄本10份（詳卷第13頁至第20頁、第
    218 頁至第219 頁），及本院會同高雄縣鳳山地政事務所人
    員前往現場勘驗所製作之勘驗筆錄，及上開地政事務所鳳地
    所二字第0930013835號函檢附之面積附表及複丈成果圖在卷
    可稽。
(二)、系爭土地，自86年7 月至起訴之日止之申報地價均為6,10 0
    元，並有原告提出之地價謄本5 份（詳卷第207 頁至第20 9
    頁、第220 頁至第221 頁）在卷可佐。
四、得心證之理由：
　　本件依兩造之上開主張及抗辯，所應審理之處在於原告主張
    被告等人為無權占有，而請求被告等人拆除地上物，並返還
    系爭土地是否有據？原告所請求相當於租金之不當得利金額
    是否適當？茲分述如下：
(一)、原告主張被告等人為無權占有，而請求被告等人拆除地上建
    物，並返還系爭土地，有無理由？
１、按所有人對於無權占有或侵奪其所有物者，得請求返還之。
    對於妨害其所有權者，得請求除去之。有妨害其所有權之虞
    者，得請求防止之，民法第767 條定有明文。
２、被告丙○○、甲○○、壬○○、乙○○、庚○○、丁○○、
    戊○○，自認確分別無權占有原告所主張各如附圖所示系爭
    土地部分之事實，參諸前開說明，故原告請求被告丙○○等
    7 人返還所占有之土地，洵屬有據，應予准許。
３、次按當事人主張有利於己之事實者，就其事實有舉證之責任
    ，民事訴訟法第277 條前段定有明文。再按以無權占有為原
    因，請求返還所有物之訴，被告對原告就其物有所有權存在
    之事實無爭執，而僅以非無權占有為抗辯者，原告於被告無
    權占有之事實，無舉證責任，被告應就其取得占有，係有正
    當權源之事實證明之，如被告不能證明，則應認原告之請求
    為有理由（最高法院72年台上字第1552號判決參照）。被告
    癸○○固以前詞置辯，惟其所述皆未舉證以實其說，且原告
    亦否認其抗辯屬實，從而尚難認其占有系爭G 部分土地具有
    法律上之權源，故原告請求其返還該部分土地，為有理由。
４、原告主張被告辛○○占有系爭土地F 部分之事實，業據其提
    出於86年5 月23日所製作之地上物調查資料表，且被告辛○○對其形式之真實性並不爭執，僅執前詞置辯。惟查，原告
    人員丑○○於到庭證陳：86年間奉令實施土地清查，先就地
    上物清查然後再測量，將成果圖置放在現場，之後再請地上
    物占有人來確認，確認後會請占有人提供身分證明、戶籍謄
    本建立占有人名冊等語（詳見本院94年8 月18日言詞辯論筆
    錄），並有被告辛○○提供予原告之身分證影本及戶籍謄本
    為證，被告辛○○亦肯認該身分證件之真實性，被告與原告
    間並無任何法律關係存在，卻於原告進行土地地上物現況調
    查時提供個人私密之身分證件，足證原告主張其已於86年5
    月起即已占有該部分土地之事實，洵屬有據，至堪採信。被
    告辛○○之年事甚高，且身體健康情形非佳，惟此固足認其
    無親自占有支配系爭土地種植農作物，然仍難以排除其交付
    他人取得間接占有或委由占有輔助人管領之可能性（民法第
    941 條及第942 條參照）；另被告之訴訟代理人固辯稱：被
    告辛○○於前開土地調查時，是陳述86年以前之占有事實云
    云，惟查證人丑○○係就土地使用現況之地上物情形進行調
    查，並非針對閒置空地而為，被告辛○○既於該部分土地現
    存有地上物時陳述其為占有人，自然係針對現在占有狀況，
    被告訴訟代理人空言辯稱係就86年以前之占有事實進行確認
    云云，參諸前開證據認定之事實，所辯尚難採信。
(二)、原告所請求相當於租金之不當得利金額是否適當？
１、按無法律上原因而受利益，致他人受損害者，應返還其利益
    ，民法第179 條前段定有明文。而無權占有他人土地，可能
    獲得相當於租金之利益，為社會通常之觀念，有最高法院61
    年臺上字第1695號判例之要旨可資參照。又城市地方房屋租
    金，以不超過土地及建築改良物申報總價年息10% 為限；租
    用基地，建築房屋，其租金以不超過土地申報總價額年息10
    %為限，土地法第97條第1 項、第105條分別定有明文。所謂
    土地總價額，係以法定地價為準，土地法施行法第25條亦有
    規定，而法定地價，依土地法第148 條規定，係土地所有人
    依該法規定所申報之地價。再所謂年息10% 為限，乃指基地
    租金之最高限額而言，並非必須照申報價額年息10% 計算之
    ，且尚須斟酌基地之位置，工商繁榮程度、使用人利用基地
    之經濟價值、所受利益，彼等關係及社會感情等情事，以為
    決定。而無權占有所獲得相當於租金之不當得利，應參酌上
    開土地法第97條第1 項及第105 條之規定，較為公允，最高
    法院81年台上字第339 號判決參照。故被告丁○○、戊○○
    抗辯僅應按行政院農業委員會農糧署編著之農業統計年報計
    算其占有土地所獲得之利益，並未考量其他重要之經濟因素
    ，即有未合。被告等人無權占有系爭土地，業見前述，故依
    上開說明，原告請求自起訴之日（即被告丙○○、甲○○、
    乙○○、辛○○、丁○○、戊○○自93年7 月29日起、被告
    壬○○自94年1 月13日起、被告庚○○自94年1 月17日起、
    被告癸○○自94年6 月1 日起）往前追溯（被告丙○○、甲○○、乙○○、壬○○、癸○○、丁○○、戊○○前5 年；
    被告辛○○前4 年；被告庚○○前1 年）計算，作為相當租
    金之不當得利，自屬有據。
２、本院斟酌系爭土地係自高雄縣鳳山市○○○路行至勝利路，
    途經高雄縣立中正國小旁約六公尺寬之產業道路進入，而系
    爭土地之地勢平坦，除附圖H 部分土地興建有鐵皮屋外，均
    係供農業使用等情，業據本院履勘現場查明在卷，復有本院
    93年10月18日現場勘驗筆錄1 份在卷可參，並考量系爭土地
    坐落位置、地段、經濟及交通概況及目前農業收入可能獲得
    之利益等情，認本件應以土地申報地價總價額按年息3%，計
    算相當於租金之不當得利金額，方為相當及公允。而被告等
    人無權占有之系爭土地之面積，為各如附表編號所示；另系
    爭土地各年度之申報地價確如原告主張之上開金額，為兩造
    所不爭執，業見上述，故依此計算，被告等人應給付原告之
    不當得利金額，應如下所述，即：
、被告丙○○占用系爭1243、1243-61 號土地如附圖A 、A1、
    B、B1所示部分，面積共1,427平方公尺土地，每年應給付予
    原告之不當得利金額為261,141 元〔計算式：1427×6,100
    ×3%＝261141〕；而每日應給付予原告不當得利之金額為71
    5 元（計算式1427×6100×3%÷365 ＝715 ，〈元以下四捨
    五入〉）；而被告丙○○自88年7 月30日起至93年7 月29日
    止應給付原告相當於租金之不當得利金額應為1,305,705 元
    （計算式：261141×5 ＝1,305,705）。
、被告甲○○占用系爭0000-000、0000-000、0000-000、0000
    -000、0000-000號土地如附圖C 、C1、C2、C3、C4所示部分
    ，面積為2,105 平方公尺土地，每年應給付予原告之不當得
    利金額為385,215 元〔計算式：2,105 ×6,100 ×3%＝385,
    215 〕；而每日應給付予原告不當得利之金額為1,055 元（
    計算式2,105 ×6,100 ×3%÷365 ＝1,055 ，〈元以下四捨
    五入〉）而被告甲○○自88年7 月30日起至93年7 月29日止
    應給付原告相當於租金之不當得利金額應為1,926,075 元（
    計算式：385,215 ×5 ＝1,926,075）。
、被告壬○○占用系爭0000-000、0000-000、0000-000、0000
    -000、0000-000、0000-000、0000-000號土地如附圖D 、D1
    、D2、D3、D4、D5、D6所示部分，面積為5,255 平方公尺土
    地，每年應給付予原告之不當得利金額為961,665 元〔計算
    式：5,255 ×6,100 ×3%＝961,665 〕；而每日應給付予原
    告不當得利之金額為2,657 元（計算式5,255 ×6,100 ×3%
    ÷365 ＝2,657 ，〈元以下四捨五入〉）；而被告壬○○自
    88 年10 月18日起至93年10月19日止應給付原告相當於租金
    之不當得利金額應為4,808,325 元（計算式：961,665 ×5
    ＝4, 808,325）。
、被告乙○○占用系爭0000-000、0000-000、0000-000、0000
    -000號土地如附圖E 、E1、E2、E3所示部分，面積為12,046
    平方公尺土地，每年應給付予原告之不當得利金額為2,204,
    418 元〔計算式：12,046×6,100 ×3%＝2,204,418 〕；每
    日應給付予原告不當得利之金額為6,040 元（計算式12,046
    ×6,100 ×3%÷365 ＝6,040 ，〈元以下四捨五入〉），而
    被告乙○○自88年7 月30日起至93年7 月29日止應給付原告
    相當於租金之不當得利金額應為11,022,090元（計算式：
    2,204, 418×5 ＝11,022,090）。
、被告辛○○占用系爭0000-000號土地如附圖F 所示部分，面
    積為251 平方公尺土地，每年應給付予原告之不當得利金額
    為45,933元〔計算式：251 ×6,100 ×3%＝45,933〕；而被
    告辛○○自88年7 月30日起至92年7 月29日止應給付原告相
    當於租金之不當得利金額應為183,732 元（計算式：45,933
    ×4 ＝183,732）。
、被告庚○○占用系爭0000-000號土地如附圖F 所示部分，面
    積為251 平方公尺，每年應給付予原告之不當得利金額為45
    ,933 元 〔計算式：251 ×6,100 ×3%＝45,933〕；每日應
    給付予原告不當得利之金額為126 元（計算式251 ×6,100
    ×3%÷365 ＝126 ，〈元以下四捨五入〉），而被告庚○○
    自92年7 月30日起至93年7 月29日止1 年期間應給付予原告
    之相當於租金之不當得利金額即為45,933元
、被告癸○○占用系爭0000-000號土地如附圖G 所示部分，面
    積為886 平方公尺土地，每年應給付予原告之不當得利金額
    為162,138 元〔計算式：886 ×6,100 ×3%＝162,138 〕；
    每日應給付予原告不當得利之金額為444 元（計算式886 ×
    6, 100×3%÷365 ＝444 ，〈元以下四捨五入〉），而被告
    癸○○自89年5 月30日起至94年6 月1 日止應給付原告相當
    於租金之不當得利金額應為810,690 元（計算式：162,138
    ×5 ＝810,690）。
、被告丁○○占用系爭0000-000號土地，如附圖所示H 、H1、
    H2、H3、H4、I 部分土地面積3,224 平方公尺，每年應給付
    予原告之不當得利金額為589,992 元〔計算式：3,224 ×6,
    100 ×3%＝589,992 〕；每日應給付予原告不當得利之金額
    為126 元（計算式251 ×6,100 ×3%÷365 ＝1,616 ，〈元
    以下四捨五入〉）；而被告丁○○應給付原告自88年7 月30
    日起93年7 月29日止5 年期間相當於租金之不當得利金額為
    2,949,960元（計算式：589,992 ×5 ＝2,949,960）。
、被告戊○○占用系爭0000-000號土地如附圖J 所示部分，面
    積3,329 平方公尺，每年應給付予原告之不當得利金額為
    6092 07 元〔計算式：3,329 ×6,100 ×3%＝609,207 〕；
    每日應給付予原告不當得利之金額為1,669 元（計算式3,32
    9 ×6,100 ×3%÷365 ＝1,669 ，〈元以下四捨五入〉）；
    而被告戊○○應給付原告自88年7 月30日起至93年7 月29日
    止5 年期間相當於租金之不當得利金額為3,046,035 元（計
    算式：609,207 ×5 ＝3,046,035）。
、被告等人無權占有原告上開系爭土地，與原告消極未行使或
    主張土地權利並無共同原因關係，亦即被告未可以原告消極
    不行使土地權利，即指摘原告應對土地無權占有所受之損害
    負部分過失責任，故本件並無民法第217 條之適用，一併指
    明。
、從而，原告此部份請求，於上述至之範圍內，即屬正當
    ，應予准許，至於其逾此部分之請求，為無理由。
(三)、綜上所述，被告等人占有系爭土地並無正當權源，從而，原
    告依民法第767 條所有物返還請求權及民法第179 條前段不
    當得利之法律關係，請求：
、被告丙○○應將坐落高雄縣鳳山市○○段1243號土地內，如
    附圖所示A 部分面積651 平方公尺、B1部分面積15平方公尺
    ，及同段1243-61 號土地內如附圖所示A1部分面積1 平方公
    尺、Ｂ部分面積760 平方公尺土地之地上物拆（清）除，將
    土地交還予原告；並應給付原告1,305,705 元，及自93年9
    月7 日起至清償日止，按週年利率5%計算之利息；並自93年
    7 月29日起至交還上開土地日止，按每日以715 元計算之損
    害金。
、被告甲○○應將坐落於高雄縣鳳山市○○段0000-000號土地
    內，如附圖所示C 部分面積1,666 平方公尺、同段0000-000
    號土地內，如附圖所示C1部分面積34平方公尺、同段0000-0
    00地號土地內如附圖所示C2部分面積239 平方公尺、同段00
    00 -000 地號土地內，如附圖所示C3部分面積60平方公尺及
    同段0000-000地號土地內，如附圖所示C4部分面積106 平方
    公尺土地上之地上物拆（清）除，將土地交還予原告；並應
    給付原告1,926,075 元，及自93年9 月7 日起至清償日止，
    按週年利率5%計算之利息；並自93年7 月29日起至交還土地
    日止，按日以1,055元計算之損害金。
、被告壬○○應將坐落高雄縣鳳山市○○段0000-000地號土地
    內，如附圖所示D 部分面積3,701 平方公尺、同段0000-000
    號土地內，如附圖所示D1部分面積133 平方公尺、同段0000
    -000地號土地內，如附圖所示D2部分面積399 平方公尺、同
    段0000-000地號土地內，如附圖所示D3部分面積451 平方公
    尺，同段0000-000號土地內，如附圖所示D4部分面積319 平
    方公尺、同段0000-000地號土地內，如附圖所示D5部分面積
    221 平方公尺及同段0000-000地號土地內，如附圖所示D6部
    分面積31平方公尺上之地上物拆（清）除，將土地交還予原
    告；並應給付原告4,808,325 元，及自94年1 月14日起至清
    償日止，按週年利率5%計算之利息；並自94年1 月14日起至
    交還土地之日止，按每日以2,657元計算之損害金。
、被告乙○○應將坐落高雄縣鳳山市○○段0000-000地號土地
    內，如附圖所示E 部分面積7,476 平方公尺、同段0000-000
    地號土地內，如附圖所示E1部分面積1,836 平方公尺、同段
    0000 -000 地號土地內，如附圖所示E2部分面積1 平方公尺
    、同段0000-000地號土地內，如附圖所示E3部分面積2,733
    平方公尺上之地上物拆（清）除，將土地交還予原告，並應
    給付原告11,022,090元及自93 年9 月7 日起至清償日止，
     按 週年利率5%計算之利息；並自93年7 月29日起至交還土
    地日止，按每日以6,040 元計算之損害金。
、被告辛○○應給付原告183,732 元，及自93年9 月9 日起至
    清償日止，按週年利率5%計算之利息。
、被告庚○○應將坐落高雄縣鳳山市○○段0000-000地號土地
    內，如附圖所示F 部分面積251 平方公尺土地之地上物拆（
    清）除，將土地交還予原告；並應給付原告45,933元，及自
    94年1 月17日起至清償日止，按週年利率5%計算之利息；並
    自94年1 月17日起至交還土地之日止，按日以新台幣126 元
    計算之損害金。
、被告癸○○應將坐落高雄縣鳳山市○○段0000-000地號土地
    內，如附圖所示G 部分面積886 平方公尺土地上之地上物拆
    （清）除，將土地交還予原告；並應給付原告810,690 元，
    及自94年6 月1 日起至清償日止，按週年利率5%計算之利息
    ；並自94年6 月1 日起至交還土地之日止，按每日以444 元
    計算之損害金。
、被告丁○○應將坐落高雄縣鳳山市○○段0000-000地號土地
    上，如附圖所示H 部分面積1,102 平方公尺、如附圖所示H1
    部分面積54平方公尺、如附圖所示H2部分面積76平方公尺、
    同地號土地內如附圖所示H3部分面積36平方公尺、如附圖所
    示H4部分面積53平方公尺及同段I 部分面積1,903 平方公尺
    土地上之地上物拆（清）除，將土地交還予原告；並應給付
    原告2,949,960 元，及自93年9 月7 日起至清償日止，按週
    年利率5%計算之利息；並自93年7 月29日起至交還上開土地
    之日止，按日以1,616元計算之損害金。
、被告戊○○應將坐落高雄縣鳳山市○○段0000-000地號土地
    內，如附圖所示Ｊ部分面積3,329 平方公尺土地上之地上物
    拆（清）除，將土地交還予原告；並應給付原告3,046,035
    元，及自93年9 月7 日起至清償日止，按週年利率5%計算之
    利息；並自93年7 月29日起至交還土地日止，按每日以1,66
    9 元計算之損害金。
    為有理由，應予准許；至原告逾此部分之請求，則為無理由
    ，應予駁回。
五、本判決主文第項就原告勝訴部份所命被告辛○○給付之訴
    訟標的價額未逾500,000元，應依民事訴訟法第389 條第1項
    第5 款之規定，依職權宣告假執行。另本判決主文第項至
    第項及第項至第項原告陳明願供擔保，聲請宣告假執
    行；被告丁○○、戊○○聲明供擔保請准免為假執行之宣告
    ，經核原告勝訴部分，均無不合，爰各別酌定相當之擔保金
    額准許之；至原告其餘假執行之聲請，因訴之駁回而失所依
    附，不應准許，應併予駁回
六、結論：原告之訴為一部有理由、一部無理由，依民事訴訟法
    、第79條、第389 條第1 項第5 款、第390 條第2 項、第
    392條第2項 ，判決如主文。
中　　華　　民　　國　　 94　　年　  8 　　月   31    日
                  民事鳳山分庭法  官  李代昌
正本係照原本作成。
如不服本判決，應於送達後廿日內，向本院提出上訴狀並表明上
訴理由，如於本判決宣示後送達前提起上訴者，應於判決送達後
十日內補提上訴理由書（須附繕本）。
中　　華　　民　　國　　94　　年　　8　　月    31     日
                              書記官  林豐富
